臺灣臺北地方法院民事裁定
108年度簡上字第67號
上  訴  人  悅禾生活事業股份有限公司

兼  上一人
法定代理人  王炫皓  
共      同
訴訟代理人  陳昭龍律師
被  上訴人  陳峻瑋  



上列當事人間請求確認本票債權不存在事件，上訴人對於民國11
1 年5 月18日本院第二審判決提起上訴，本院裁定如下：
    主  文
上訴駁回。
第三審訴訟費用由上訴人負擔。
    理  由
一、按對於簡易訴訟程序之第二審判決，其上訴利益逾民事訴訟
    法第466 條所定之額數者，當事人僅得以其適用法規顯有錯
    誤為理由，逕向最高法院提起上訴，並須經原裁判法院之許
    可。此項許可，以訴訟事件所涉及之法律見解具有原則上之
    重要性者為限，此觀同法第436 條之2 第1 項、第436 條之
    3 第1 項及第2 項之規定自明。所謂適用法規顯有錯誤，係
    指原第二審判決就其取捨證據所確定之事實適用法規顯有錯
    誤而言，不包括認定事實不當、判決不備理由或理由矛盾之
    情形在內（最高法院108 年度台簡抗字第25號裁定要旨參照
    ）。又對簡易訴訟程序第二審裁判提起第三審上訴或抗告，
    為裁判之原法院認為應行許可者，應添具意見書，敘明合於
    前項規定之理由，逕將卷宗送最高法院；認為不應許可者，
    應以裁定駁回其上訴或抗告，民事訴訟法第436 條之3 第3
    項定有明文。所謂「法律見解具有原則上之重要性」，係指
    該訴訟事件所涉及之法律問題意義重大，而有加以闡釋之必
    要者而言。是以，必以簡易訴訟程序第二審判決依取捨證據
    所確定之事實適用法規顯有錯誤，且其所涉及之法律問題意
    義重大，始得准許提起第三審上訴。
二、上訴意旨略以：被上訴人固以其持有如附表所示本票（下稱
    系爭本票）之原因關係，乃與上訴人悅禾生活事業股份有限
    公司（下稱悅禾公司）、王炫皓（下與悅禾公司合稱本件上
    訴人）間具有新臺幣（下同）200 萬元、約定年息20% 計算
    利息之金錢消費借貸契約（下稱系爭消費借貸契約）為辯，
    但消費借貸契約應以意思表示合致與實際金錢交付為成立要
    件，被上訴人所提借款契約書（下稱系爭契約書）係由貸方
    提供之制式文書，非私人間自行繕打或手寫之借據，顯非一
    般私人間之消費借貸關係，實涉民間高利貸業者，則就兩造
    間是否、如何達成意思合致、被上訴人本身資力及資金來源
    等足以影響借貸成立與否之因素，都應嚴格審酌，更須釐清
    被上訴人是否即為LINE暱稱「王成- 元富」、「47」之人別
    問題，但原審逕依被上訴人單方填載而具爭議性之系爭契約
    書，即謂本件上訴人已收受借款200 萬元，並認被上訴人乃
    消費借貸契約之貸與人而得為本件請求，實有認事用法不明
    確、不備理由之判決違背法令情事，爰提起上訴等語。並聲
    明：原判決廢棄，發回原審法院另為適法之判決等語。
三、本件上訴人雖執上情，指摘原判決有違背法令情事，提起第
    三審上訴，然全屬原審法院證據取捨、事實認定之範疇，與
    判決適用法規顯有錯誤無涉。且就當事人間成立消費借貸法
    律關係與否，本祇須審酌當事人間有無消費借貸意思表示合
    致及交付金錢等要件即足，不因當事人一方是否為民間借貸
    業者而異，本件上訴人空稱法院就消費借貸法律關係之成立
    涉及民間借貸業者時，更應嚴格審酌兩造間是否、如何達成
    意思合致、貸與人本身資力及資金來源等足以影響消費借貸
    契約成立與否等因素云云，自無足取。又被上訴人固未否認
    本件上訴人於填載系爭契約書之際，文件上可填寫處均為空
    白，然亦陳稱先後順序係其於伊等填載借用人、借款金額、
    本票簽發票號等欄位後，即將系爭契約書其餘欄位書寫完畢
    ，上訴人於簽署系爭契約書時之精神狀況很正常，與常人相
    同等語（見本院卷一第237 頁至第238 頁、第241 頁），是
    本件上訴人單以被上訴人曾稱交付其等填載之系爭契約書上
    欄位均係空白，即斷章取義稱系爭契約書為單方填載、具爭
    議性云云，也未舉證以實其說，自不足率而推論系爭契約書
    乃爭議性文件而不知孰為借款貸與人之情事。復本院已敘明
    本件上訴人前已自認兩造為系爭本票前後手，又參系爭契約
    書載明兩造乃貸與人及借用人、約定借款期間自民國106 年
    6 月28日起至107 年1 月5 日止，由被上訴人貸與且付訖20
    0 萬元予上訴人，本件上訴人並簽發「434242」票據號碼之
    本票1 紙（按：即系爭本票）為借款之擔保，其等甚自承系
    爭契約書上之文字及印文係由其等所書寫及用印蓋章（見原
    審卷一第83頁、第326 頁），進而認定兩造間有系爭消費借
    貸契約之意思表示合致與金錢交付之事實，要無本件上訴人
    所指漏未審酌兩造間究否具該意思表示合致之理由不備情事
    。至本件上訴人所陳釐清貸與人人別問題一節，其等前既未
    否認兩造乃系爭本票直接前後手，且本件上訴人基於票據無
    因性原則，本應就兩造間無系爭消費借貸契約即系爭本票原
    因事實存在一事負舉證責任，已由原判決說明在案，然本件
    上訴人不僅未能證明兩造間未存有系爭消費借貸契約，也未
    證明該等契約應存於其等與「王成- 元富」間，則在舉證後
    事實猶仍渾沌不清之際，當由其等負此一客觀舉證責任上之
    不利益，自無所謂人別認定之問題，上述指摘更與原判決適
    用法規是否顯有錯誤乙情尚屬有間，亦無所涉及之法律見解
    具有原則上重要性之情事。綜上，不能認為本件上訴人提起
    上訴所指上情涉及法律上見解具有原則上重要性，而有許可
    提起第三審上訴，尋求進一步闡釋之必要，是其等提起上訴
    ，與首揭要件不合，不能准許。
四、據上論斷，依民事訴訟法第436 條之3 第3 項、第95條、第
    78條，裁定如主文。
中　　華　　民　　國　 111　　年　　8 　　月　　3 　　日
                  民事第三庭  審判長法　官  方祥鴻
                  　
                                    法  官  王沛元

                                    法  官  黃鈺純
以上正本係照原本作成。
如不服本裁定應於送達後10日內向本院提出抗告狀，並繳納抗告
費新臺幣1,000元。
中　　華　　民　　國　 111　　年　　8 　　月　　3 　　日
                                    書記官  施盈如
附表（日期：民國/ 幣別：新臺幣）
發票人     發票日  到期日  受款人 票面金額 票據號碼       備註 悅禾生活事業股份有限公司、王炫皓 106年6月28日 （未載） （未載） 2,000,000 434242 免除作成拒絕證書